【裁判字號】    98,訴,1124
【裁判日期】    990119
【裁判案由】    回復原狀等
【裁判全文】
臺灣臺北地方法院民事判決              98年度訴字第1124號
原      告  甲○○
訴訟代理人  羅聖乾律師
被      告  乙○○
訴訟代理人  簡榮宗律師
            朱峻賢律師
上列當事人間回復原狀等事件，本院於民國99年1 月5 日言詞辯
論終結，判決如下：
    主  文
原告之訴駁回。
訴訟費用由原告負擔。
    事  實
一、原告起訴主張：
  (一)原告於民國94年5 月間委託訴外人王集賢以原告之信用卡向
    美國GoDaddy 公司登記購買www.gofoxy.net網域名稱，並註
    冊登記原告為使用權人，取得系爭網域名稱之帳號密碼。嗣
    於94年7 月間，原告請王集賢將系爭網域名稱帳號密碼交予
    被告，委請被告負責系爭網域名稱之程式維修。詎被告竟未
    經原告之同意，先則擅自變更系爭網域名稱之帳號密碼，嗣
    於原告第1 年使用期間屆滿前之95年3 月21日，以原告名義
    為系爭網域名稱續約2 年，迨至95年5 月23日，再將系爭網
    域名稱之註冊登記使用權人變更為其名義，致原告無法使用
    原帳號密碼登入，亦無法辦理更新續約，喪失永久使用系爭
    網域名稱之權利。被告變更帳號密碼、以原告名義續約、變
    更使用權人名義之行為，構成刑法第359 條無故變更他人電
    磁紀錄罪，自屬違反保護他人之法律，致生損害於原告，爰
    依民法第184 條第2 項、第213 條規定，請求被告將系爭網
    域名稱登記之使用權人回復為原告之姓名，並告知原告系爭
    網站現在之帳號密碼。
  (二)原告於94年5 月12日申請系爭網域名稱使用權，就自動更新
    續約雖係選擇之權權利，惟原告自94年3 月間起，陸續委請
    王集賢以原告之信用卡向美國GoDaddy 公司註冊取得系爭網
    域名稱、iasureioo.com 網域名稱之使用權，王集賢於該時
    告知原告美國GoDaddy 公司具備辦理自動續約之作業方式，
    原告即委請王集賢就上開網域名稱均辦理自動更新續約，是
    系爭網域名稱已如同iasureioo.com 網域名稱均已辦妥自動
    更新續約，如未遭被告擅自變更帳號密碼、註冊登記名義人
    ，原告自可就系爭網域名稱享有無限期自動更新續約之使用
    權利。
  (三)依美國GoDaddy 公司2006年9 月1 日登錄之「網域名稱註冊
    契約」第1 條「費用」之約定，不論原告就系爭網域名稱使
    用權是否選擇並辦妥自動更新，如原註冊登記使用權人即原
    告屆期未續約，該網站於網域名稱使用期間屆滿後，將有30
    天之寬限期間，供原註冊登記使用權人辦理更新續約，而在
    該30天寬限期間屆滿仍未辦理更新續約之情形，另有30天之
    贖回期間，供原註冊登記使用權人贖回該待刪除之網域名稱
    ，是系爭網域名稱使用期間屆滿後，至少2 個月內不可能出
    售他人使用，而保留予原承購人即原告得再行續約使用，俟
    2 個月期間屆滿後，始有開放予他人申購使用之可能。被告
    於95年5 月23日始將註冊登記名義人變更為其名義，即足證
    系爭網域名稱使用權，確係於第1 年期間屆滿前以原告名義
    續約取得，否則被告不可能於寬限期間內之95年5 月23日辦
    理註冊名義人之變更，被告迄未舉證證明係以自己信用卡付
    款續約，其抗辯係自行付費取得系爭網域名稱之使用權，嗣
    後變更註冊名義人僅使名實相符等語，委不足採。
  (四)被告未經原告之同意，於系爭網域名稱第1 年使用期間內，
    擅自變更系爭網域名稱電腦管理網頁密碼，嗣復以原告之名
    義在系爭管理網頁加入其個人信用卡資料，再於95年3 月21
    日以原告名義就系爭網域名稱續約2 年，並於95年5 月23日
    將註冊登記名義人變更為其名義，原告依賴電腦就系爭網域
    名稱之使用、管理，因被告擅自變更密碼、加入其個人信用
    卡資料、以其個人信用卡資料續約、變更註冊名義人之行為
    ，致原使用人即原告受有不能使用管理系爭網域名稱、以原
    告名義續約等重大損害，被告所為，自屬違反刑法第359 條
    規定。
  (五)聲明：
    被告應將系爭網域名稱之使用權人回復為原告之姓名，並告
    知原告系爭網域名稱現在之帳號密碼。
二、被告抗辯：
  (一)訴外人張春隆與原告約定成立一新公司「FOXY GLOBAL 」以
    經營P2P 軟體業務，系爭網域名稱係由張春隆與原告合意，
    委由原告申請，於公司成立後，即應移轉使用權予新設立之
    公司，非約定由原告享有。原告於94年5 月間委由王集賢向
    美過GoDaddy 公司申請取得使用權後，即將系爭網域名稱之
    帳號密碼告知被告，俾被告管理使用相關資訊設備、電腦程
    式等，被告基於網路使用安全，乃本於授權管理維護之權限
    更換密碼。上開新公司嗣因故未設立完成，被告因多次未能
    聯絡張春隆、原告以決定是否續約，故於原1 年使用期間內
    之95年3 月21日，始於原告之名義下以自己之費用續約，並
    於原1 年使用期間屆滿後之95年5 月23日，變更系爭網域名
    稱之註冊名義人為被告。原告如有續約繼續使用系爭網域名
    稱之意，理當於第1 年使用期間屆滿前洽詢續約相關事宜，
    而被告係於原告1 年使用權使用期間屆滿後，始更改為被告
    自己名義，使其名實相符，系爭網域名稱第1 年使用期間屆
    滿後之費用既由被告支付，被告就系爭網域名稱所為之利用
    為自行付費取得之使用權，並無侵害原告使用權情事，原告
    亦無損失可言。
  (二)被告變更系爭網域名稱註冊名義人之行為，係以自己之費用
    依據美國GoDaddy 公司設定之規範為申請，並經該公司同意
    准予變更，僅其交易媒介係透過電腦而已，並未攻擊原告個
    人電腦或網路，自不構成刑法第359 規定之取得、刪除或變
    更電磁紀錄罪，被告並未違反保護他人之法律，原告不得本
    於民法第184 條第2 項規定請求損害賠償。
  (三)美國GoDaddy 公司「網域名稱註冊登記契約」第1 條「費用
    」關於期間屆滿後有30天寬限期間、30天贖回期間之約定，
    係以已辦妥自動更新續約為前提，嗣因信用卡餘額不足等因
    素，導致美國GoDaddy 公司未能取得款項，造成自動更新失
    敗之情形始有其適用，未選擇自動更新者，如未即時完成更
    新，美國GoDaddy 公司即取消使用網域名稱，並無上開約定
    之適用，原告既未能舉證證明其已選擇並辦妥自動更新續約
    ，其主張有2 個月之寬限期間、贖回期間，自不足採。
  (四)聲明：
    駁回原告之訴。
三、兩造不爭執之事項：
  (一)原告於94年5 月間，委由王集賢以原告之信用卡，向美國Go
    Daddy 公司登記購買www.gofoxy.net網域名稱，並註冊登記
    原告為使用權人，取得系爭網域名稱之帳號密碼，其第1 年
    使用期間至95年5 月12日。嗣於94年7 月間，原告請王集賢
    將系爭網域名稱帳號密碼交予被告，委請被告負責系爭網域
    名稱之程式維修。
  (二)被告將系爭網域名稱之帳號密碼予以變更，於系爭網域名稱
    第1 年使用期間屆滿前之95年3 月21日，以其費用、以原告
    名義為系爭網域名稱續約2 年，嗣於系爭網域名稱第1 年使
    用期間屆滿後之95年5 月23日，再將系爭網域名稱之註冊登
    記使用權人變更為其名義。
四、得心證之理由：
    原告主張其為系爭網域名稱註冊登記之名義人、使用權人，
    被告就系爭網域名稱擅自變更帳號密碼、以原告名義續約、
    變更註冊名義人之行為，違反刑法第359 條規定，其得依民
    法第184 條第2 項、第213 條規定，請求被告將系爭網域名
    稱之使用權人回復為原告之姓名，並告知原告系爭網域名稱
    現在之帳號密碼，為被告所否認，並以前詞置辯，是本件所
    應審究者為：(一)原告於系爭網域名稱第1 年使用期間屆滿後
    ，是否仍對系爭網域名稱享有使用權？(二)被告變更帳號密碼
    、以原告名義續約、變更使用權人名義之行為，是否違反刑
    法第359 條規定？(三)原告得否請求被告將系爭網域名稱之使
    用權人回復為原告之姓名，並告知系爭網域名稱現在之帳號
    密碼？茲論述如下：
  (一)原告於系爭網域名稱第1 年使用期間屆滿後，是否仍對系爭
    網域名稱享有使用權？
  1.原告於94年5 月間，委由王集賢以原告之信用卡，向美國Go
    Daddy 公司註冊登記為系爭網域名稱之使用權人，其第1 年
    使用期間至95年5 月12日，被告於該使用期間屆滿前之95年
    3 月21日以原告名義續約2 年，固為兩造所不爭。惟查：冒
    名者，並非以他人之代理人名義，而係僭稱自己即為他人，
    與無權代理並不相同。而未表明代理意旨而冒用他人名義者
    ，如表意人初無欲為其意思表示所拘束之意思，為虛偽意思
    表示，應適用民法第86條規定，表意人若有受其意思表示所
    拘束之意思者，仍應自負其責。被告於系爭網域名稱第1 年
    使用期間屆滿前之95年3 月21日以原告名義續約2 年，雖以
    原告之名義為之，然其係以自己之費用、以自己為法律行為
    之主體，向美國GoDaddy 公司要求續約2 年，此觀諸載明：
    「Billing information ：Doggie Liu（按即被告）」之收
    據，及被告於系爭網域名稱第1 年期間屆滿後之95年5 月23
    日，旋將註冊登記使用權人變更為其名義即明（本院卷第96
    、57頁）。被告既無使法律行為所生之效果意思及於原告，
    其即非無權代理，而係僭稱自己為原告而與美國GoDaddy 公
    司間就系爭網域名稱續約2 年，揆諸前揭說明，其法律效果
    仍應由被告自負其責，被告與美國GoDaddy 公司仍成立有效
    之契約，則於第1 年使用期間屆滿後，取得系爭網域名稱使
    用權者應為被告，而非原告。
  2.雖原告主張：其已辦妥自動更新續約，且依美國GoDaddy 公
    司2006年9 月1 日登錄之「網域名稱註冊契約」第1 條「費
    用」之約定，不論原告就系爭網域名稱使用權有無選擇並辦
    妥自動更新，原告均享有30天之寬限期間、30天之贖回期間
    ，美國GoDaddy 公司已保留2 個月之期間予原承購人即原告
    得再行續約使用，被告如未擅自變更密碼、以原告名義續約
    、變更註冊登記名義人，原告自可享有無限期自動更新續約
    之使用權利等語。惟查：
  (1)原告雖以美國GoDaddy 公司電子郵件（本院卷第42頁），證
    明其已就系爭網域名稱辦妥自動更新續約，然該電子郵件所
    指已完成自動更新續約設定者為「iasureioo.com 」之網址
    ，並非系爭網域名稱，此觀諸該等電子郵件之內容載有：「
    The domain is for iasureioo.com.」等語即明，原告就其
    針對系爭網域名稱已辦妥自動更新續約，既未舉證以實其說
    ，尚難僅以該等電子郵件即遽論原告就系爭網域名稱已辦妥
    自動更新續約，並於系爭網域名稱第1 年使用期間屆滿後，
    當然取得系爭網域名稱之使用權。
  (2)依美國GoDaddy 公司2006年9 月1 日登錄之「網域名稱註冊
    契約」第1 條「費用」之約定，如已選擇註冊登記網域名稱
    1 年，GoDaddy 公司即自動更新1 年，如已選擇註冊登記網
    域名稱2 年，GoDaddy 公司即自動更新2 年，以此類推（..
    if you have chosen to register your domain name  for
    one  year, Go  Daddy will automatically renew it for
    one year. If you have chosen to register your domain
    name  for two year,Go Daddy will automatically renew
    it for two year,and so on.，本院卷第77、111 頁）。原
    告於94 年5月間委由王集賢註冊登記之系爭網域名稱，其使
    用期間為1 年，為兩造所不爭，而系爭網域名稱於第1 年使
    用期間屆滿後所為之續約期間則為2 年，有載明：「NET
    Domain Name Renew-2 Year」之美國GoDaddy 公司收據附卷
    可憑（本院卷第96頁），足見系爭網域名稱於94年5 月間申
    請時，並未選擇自動更新模式，系爭網域名稱之更新應係被
    告事後以手動方式為之，而非由美國GoDaddy 公司按系爭網
    域名稱原註冊期間自動予以更新，此所以其使用期間一為1
    年，一為2 年之故，凡此，益證原告主張其就系爭網域名稱
    已辦妥自動續約更新，其於第1 年使用期間屆滿，仍當然取
    得系爭網域名稱之使用權等語，核與事實不符。
  (3)依美國GoDaddy 公司2006年9 月1 日登錄之「網域名稱註冊
    契約」第1 條「費用」之約定，如未能更新網域名稱，同意
    美國GoDaddy 公司得全權決定代表更新已屆期之網域名稱，
    於此情形，將有一更新寬限期，如未能於更新寬限期支付更
    新費用，美國GoDaddy 公司將保留該網域名稱並標示待刪除
    ，此際，將有30天之贖回期間，須支付費用予美國GoDaddy
    ，始得贖回網域名稱，如未能於30天贖回期間內贖回，美國
    GoDaddy 公司得全權決應刪除網域名稱（If  you  fail to
    renew your domain name, you agree that Go Daddy may,
    at its discretion, renew your expired domain name on
    your  behalf  you  will  have a Renewal Grace Period
    during  which  you  may  reimburse  Go Daddy for the
    renewal and keep your domain name......If you do not
    reimburse  Go  Daddy  for  the  renewal  during  the
    Renewal Grace Period your domain name will be placed
    on Hold and flagged for the deletion after which you
    will  have  a  30 day redemption period during which
    you may pay Go Daddy a Redemption fee and redeem yor
    domain name.，本院卷第77頁正反面、第112 頁），其文字
    僅提及未能更新（fail to renew ），並未限制自動或手動
    更新，此一約定於未能以手動方式完成更新之情形亦應有其
    適用，被告抗辯該約定係以已辦妥自動更新續約為前提，固
    非可採。惟原告擬對系爭網域名稱繼續享有使用權，或須於
    第1 年使用期間屆滿前以手動方式進行更新（按：系爭網域
    名稱並未選擇自動續約更新模式，已如前述），或須於美國
    GoDaddy 公司給予之寬限期間、贖回期間內進行更新、贖回
    ，系爭網域名稱雖因被告以原告之名義辦理續約而無後續寬
    限期間、贖回期間之問題，然系爭網域名稱第1 年使用期間
    於95年5 月12日屆滿，如有寬限期間、贖回期間，亦分別於
    95年6 月11日、95年7 月11日屆滿，而原告迄至96年底始就
    系爭網域名稱之使用權歸屬加以爭執，為原告所是認，顯見
    原告於其可能繼續取得系爭網域名稱使用權之期間內，並未
    為任何更新、贖回，或試圖更新、贖回之行為（如：試圖以
    手動方式進行更新、要求被告提供新帳號密碼、要求被告協
    助進行更新、洽詢被告系爭網域名稱續約更新事宜等），堪
    認原告並無續約、繼續使用系爭網域名稱之意，其未能續約
    、繼續使用系爭網域名稱，與被告變更帳號密碼、以原告名
    義續約、變更註冊登記人名義之行為，顯不相涉。原告既未
    於其可能繼續取得系爭網域名稱使用權之期間內進行更新、
    贖回，系爭網域名稱得以更新續約，復係被告以自己之費用
    、以自己為法律行為之主體，向美國GoDaddy 公司要求續約
    所致（按：被告未表明代理意旨冒用原告名義為法律行為之
    效果，業詳前述），原告主張其於系爭網域名稱於第1 年使
    用期間屆滿後仍有使用權，自不足採。
  (二)原告得否請求被告將系爭網域名稱之使用權人回復為原告之
    姓名，並告知系爭網域名稱現在之帳號密碼？
  1.被告於95年3 月21日冒用原告名義向美國GoDaddy 公司要求
    續約2 年，固屬侵權行為，惟被告所侵害者為原告之名義，
    並非原告對系爭網域名稱之使用權，蓋被告冒用原告名義續
    約更新僅向後發生效力，原告第1 年使用期間內之使用權不
    受影響，而原告於第1 年使用期間屆滿後，對系爭網域名稱
    已無使用權存在，業詳前述，亦無侵害原告第1 年使用期間
    屆滿後之使用權可言，則原告所得請求者應為被告不得繼續
    使用其名義（按：被告於95年5 月23日將註冊登記人變更為
    被告之名義，已無繼續使用原告之名義情事），或因被告使
    用其名義所生之損害賠償，尚不得於第1 年使用期間屆滿後
    ，再請求被告將系爭網域名稱之使用權人回復為其名義，被
    告亦無告知原告系爭網域名稱現在帳號密碼之義務，原告依
    民法第184 條第2 項、第213 條規定，請求被告回復原狀，
    並告知系爭網域名稱現在之帳號密碼，核非可採。
  2.原告雖另主張被告未經其同意擅自變更系爭網域名稱帳號密
    碼，致其對系爭網域名稱之使用權被侵害，依民法第184 條
    第2 項、第213 條規定，其得請求被告回復原狀等語。惟查
    ：原告對系爭網域名稱之使用權僅1 年，自95年5 月13日起
    ，其對系爭網域名稱即無使用權存在，已如前述，被告於第
    1 年使用期間內變更系爭網域名稱帳號密碼，縱對原告構成
    侵權行為，因原告對系爭網域名稱之1 年使用期間業經屆滿
    ，其已不得請求被告將系爭網域名稱之使用權人回復為其名
    義，而僅得請求被告賠償其於該期間內不能使用系爭網域名
    稱之損害，原告依民法第213 條規定請求被告回復原狀，自
    不足採。
  (三)綜上，原告於第1 年使用期間屆滿後，對系爭網域名稱已無
    使用權存在，其不得於第1 年使用期間屆滿後，再請求被告
    將系爭網域名稱之使用權人回復為其名義，被告亦無告知原
    告系爭網域名稱現在帳號密碼之義務，原告依民法第184 條
    第2 項、第213 條規定，請求被告回復原狀，並告知系爭網
    域名稱現在之帳號密碼，洵非正當，不應准許。
  (四)原告不得依民法第184 條第2 項、第213 條規定，請求被告
    將系爭網域名稱之使用權人回復為其名義，並告知系爭網域
    名稱現在之帳號密碼，既如前述，有關被告變更帳號密碼、
    以原告名義續約、變更使用權人名義之行為，是否違反刑法
    第359 條規定，即不影響本件判決之結果，就此，本院自無
    庸再予審究，附此敘明。
五、從而，原告依民法第184 條第2 項、第213 條規定，請求被
    告將系爭網域名稱之使用權人回復為原告之姓名，並告知原
    告系爭網域名稱現在之帳號密碼，為無理由，應予駁回。
六、本件事證已臻明確，兩造其餘攻擊防禦方法及所提證據，核
    與本件判決結果不生影響，爰不另一一論述，併予敘明。
七、結論：本件原告之訴為無理由，依民事訴訟法第78條，判決
    如主文。
中    華    民    國    99    年    1     月    19    日
                  民事第二庭    法  官  陳秀貞
以上正本係照原本作成
如對本判決上訴，須於判決送達後20日內向本院提出上訴狀。
中    華    民    國    99    年    1     月    19    日
                                書記官  劉碧輝

司法院資訊處製作；財團法人民間司法改革基金會備份。
